臺灣臺北地方法院刑事裁定　　　　　　100年度撤緩字第108號
聲　請　人　臺灣臺北地方法院檢察署檢察官
受　刑　人　黃名世
上列聲請人因受刑人違反證券投資信託及顧問法案件（臺灣臺南
地方法院95年度重訴字第16號），聲請撤銷緩刑之宣告（100年
度執聲字第1491號），本院裁定如下：
    主  文
聲請駁回。
    理  由
一、聲請意旨略以：受刑人黃名世因違反證券投資信託及顧問法
    案件，經臺灣臺南地方法院於民國97年12月31日以95年度重
    訴字第16號判決判處有期徒刑1年6月，減為有期徒刑9月，
    緩刑3年，且應於緩刑期滿6個月前向公庫支付新臺幣（下同
    ）30萬元確定。受刑人至100年8月15日止，尚未於緩刑期滿
    6個月前向公庫支付前開之金額，受刑人已違反刑法第74 條
    第2項第4款所定之負擔情節重大，其所為已合於刑法第75條
    之1第1項第4款所定撤銷緩刑宣告之原因，爰依刑事訴訟法
    第476條規定，聲請撤銷緩刑宣告等語。
二、按「緩刑宣告，得斟酌情形，命犯罪行為人為下列各款事項
    ：四、向公庫支付一定之金額。」；「受緩刑之宣告而有違
    反第74條第2項第1款至第8款所定負擔情節重大者，足認原
    宣告之緩刑難收其預期效果，而有執行刑罰之必要者，得撤
    銷其宣告」，刑法第74條第2項第4款、第75條之1第1項第4
    款分別定有明文。
三、惟按違反負擔之情節是否確屬重大，仍應斟酌緩刑期間命應
    遵守事項之達成與宣告緩刑之目的而為認定，要非受緩刑宣
    告之人一有違反之情事即應撤銷該緩刑之宣告，且受緩刑宣
    告之人縱有違反負擔而情節重大者，亦應審酌其緩刑是否確
    難收其預期效果，且非執行刑罰無法達成矯正之目的，尤其
    ，刑法第74條第2項第4款之以命犯罪行為人向公庫支付一定
    之金額作為緩刑宣告之負擔，於宣告緩刑前即應考慮犯罪人
    實際之償還能力，避免流於形式，又命犯罪行為人向公庫支
    付一定之金額之負擔，依刑法第74條第4項之規定，得為民
    事強制執行之名義，即依法另有追索途徑而得以保障。權衡
    刑罰之目的在於制裁不法，而緩刑之宣告係為給予犯罪行為
    人自新之機會，受緩刑宣告者，其後若有不能履行向公庫支
    付一定金額之負擔時，應先予究明其無法履行之原因是否正
    當，或僅係推諉拖延時間（如確有支付能力，而故不給付）
    ，若確係因經濟窘困，或頓失給付能力，得否能因受緩刑宣
    告之人一時無法履行，即僅以無民事上之支付能力，即認應
    以刑罰制裁取代緩刑宣告之效果，自有詳酌之必要。再者，
    揆之刑法第75條之1第1項第4款其立法理由係以：修正條文
    第74條第2項增列法院於緩刑期間內，得命犯罪行為人於緩
    刑期內遵守之事項（例如向被害人支付相當數額、向公庫支
    付一定之金額、接受精神、心理輔導、提供義務勞務或其他
    為預防再犯之事項），明定違反該條所定事項情節重大者，
    得撤銷其緩刑宣告，以期周延。所謂「情節重大」，係指：
    受判決人顯有履行負擔之可能，而隱匿或處分其財產、故意
    不履行、無正當事由拒絕履行或顯有逃匿之虞等情事而言，
    法院撤銷緩刑與否，仍應以「足認原宣告之緩刑難收其預期
    效果，而有執行刑罰之必要」之實質要件做為審認標準。此
    外，緩刑負擔是介在執行刑罰與緩刑不執行刑罰間之「折衷
    措施」，讓受判決人承受類似於刑罰的不利益，以平衡不入
    獄服刑對被害人與社會產生之衝擊，而命向公庫支付相當金
    額之緩刑負擔，性質上並非如同民事損害賠償在於完全消彌
    其所造成之損害，刑事犯罪對國家及全體人民、公共秩序之
    侵害亦無法僅以命犯罪人支付相當金額即可回復，宣告緩刑
    負擔乃為貫徹非機構性處遇精神，並使犯罪人對過去之不法
    行為補償，於符合上開法定要件下，法院認暫不執行為適當
    者，得宣告緩刑外並命為一定負擔，非謂僅受判決人一旦未
    履行負擔，法院即可遽認違反所定負擔而情節重大。準此，
    上揭「得」撤銷緩刑之情形，法官應依職權本於合目的性之
    裁量，妥適審酌被告於緩刑期間內違反應遵守事項之情節是
    否重大，是否已難收其預期之效果，而確有執行刑罰之必要
    ，此與刑法第75條第1項所定2款要件，有一具備，即毋庸再
    行審酌其他情狀，應逕予撤銷緩刑之情形不同，先予敘明。
四、經查：
  (一)受刑人前因違反證券投資信託及顧問法案件，經臺灣臺南地
    方法院於97年12月31日以95年度重訴字第16號判決判處有期
    徒刑1年6月，減為有期徒刑9月，緩刑3年，並應向公庫支付
    30萬元，而於98年2月13日確定在案等情，有前揭判決書影
    本及臺灣高等法院被告前案紀錄表各1份附卷可稽。
  (二)上開確定判決之執行，經臺灣臺南地方法院檢察署於98年3
    月11日核發98年執緩字第86號執行附條件緩刑案件通知書，
    再於同月20日以南檢瑞乙98執緩86字第16401號通知書通知
    受刑人應於100年8月12日前向國庫支付30萬元，並於98年3
    月25日將上開文書送達至受刑人是時因另案羈押之法務部矯
    正署臺北看守所，由受刑人本人親自收受，此亦有上揭通知
    書、執行附條件緩刑案件通知書及送達證書影本各1紙在卷
    可稽。是前揭通知受刑人應於100年8月12日之緩刑期滿前6
    個月前向公庫支付之通知書，已合法送達於受刑人，先予敘
    明。
  (三)惟查，受刑人於上開案件判決確定前之97年12月18日起，即
    因另案羈押於法務部矯正署臺北看守所迄今，此有臺灣高等
    法院在監在押全國紀錄表1份在卷可佐，基此，受刑人於本
    案緩刑期滿6個月前即100年8月15日前，係在法務部矯正署
    臺北看守所內，可認籌措經費本非易事，此與一般有履行負
    擔之可能，而隱匿、處分其財產，故意不履行，或無正當事
    由拒絕履行或顯有逃匿之虞等之惡性重大情事，自屬有別。
    參諸前揭說明，自難認受刑人違反法院依刑法第74條第2項
    第4款所定負擔之情節重大，而不合於刑法第75條之1第1項
    第4款所定撤銷緩刑宣告之要件。此外，卷內復查無證據足
    認其原緩刑之宣告，有難收其預期效果而有執行刑罰之必要
    ，是本院認聲請人聲請撤銷緩刑為無理由，應予駁回。
五、依刑事訴訟法第220條，裁定如主文。
中    華    民    國   100    年    9     月    28    日
                  臺灣臺北地方法院刑事第九庭
                              法  官  古瑞君
以上正本證明與原本無異。
如不服本裁定，應於送達後5日內，向本院提出抗告狀。
                              書記官  莊宜諳
中    華    民    國   100    年     9    月    28    日